最　高　行　政　法　院　裁　定　　　　　　　　　　九十三年度裁字第六○八號
　　抗　告　人　詠岑工程顧問有限公司
　　代　表　人　甲○○
右抗告人因與相對人交通部觀光局茂林國家風景區管理處間聲請假處分事件，對於中
華民國九十三年四月二十六日高雄高等行政法院九十三年度全字第四號裁定，提起抗
告，本院裁定如左︰
　　主  文
抗告駁回。
抗告訴訟費用由抗告人負擔。
　　理  由
一、本件抗告人在原審聲請意旨略謂：抗告人與相對人於民國（下同）九十三年二月
    十日依政府採購法規定，就「茂林國家風景區九十三至九十六年度荖濃遊憩系統
    工程與建設規劃設計及監造」簽訂委託契約書，契約有效期間自九十二年二月十
    日至九十六年十二月二十一日。詎相對人於契約有效期間，另於九十三年四月十
    三日公告（一）工程計劃編號00000000號，工程名稱「六龜遊客中心展
    示空間暨週遭環境改善工程規劃設計及監造」。（二）工程計劃編號00000
    000號，工程名稱「茂林國家風景區桃鄉整體規劃暨細部設計及監造」。（三
    ）工程計劃編號00000000號工程名稱「茂林國家風景區六龜鄉整體規劃
    暨細部設計及監造。（四）工程計劃編號00000000工程名稱「茂林國家
    風景區茂林鄉整體規劃暨細部設計及監造」等工程，且擬於九十三年四月二十六
    日及四月二十七日招標，抗告人與相對人員所簽訂之上開委託契約書將因相對人
    重複招標而不能實現或甚難實現之虞，為防止抗告人發生重大之損害，即有聲請
    定暫時狀態之處分之必要，乃依行政訴訟法第二百九十八條第一項、第二項規定
    ，對相對人上述四件工程，擬定於九十三年四月二十六日及四月二十七日之招標
    公告為定暫時狀態之假處分云云。
二、原審以：按行政機關為推行行政事務，常以私法行為之方式取得所需要的物質或
    勞務上之支援，學理上稱之為「行政輔助行為」，屬於私經濟行政（國庫行政）
    範疇之一，而政府採購法所稱之「採購」行為即為一適例，此際政府乃處於與私
    人相當之法律地位，並受私法之支配，其所生法律關係固屬私權性質，惟參諸九
    十一年二月六日修正公布之政府採購法第七十四條明確規定：「廠商與機關間關
    於招標、審標、決標之爭議，得依本章規定提出異議及申訴。」另同法第八十五
    條之一第一項第一款則規定，機關與廠商因履約爭議未能達成協議者，得向採購
    申訴審議委員會申請調解等節，足徵立法者對於採購爭議之解決，已採用學理上
    所稱之「雙階理論」，即以廠商與機關間是否進入訂約程序，而分別適用行政爭
    訟及民事訴訟程序作為雙方爭議之救濟程序，此與司法院釋字第五四○號解釋理
    由謂：「．．．至於申請承購、承租或貸款者，經主管機關認為依相關法規或行
    使裁量權之結果（參照國民住宅出售、出租及商業服務設施暨其他建築物標售標
    租辦法第四條）不符合該當要件，而未能進入訂約程序之情形，既未成立任何私
    法關係，此等申請人如有不服，須依法提起行政爭訟．．．。」之意旨，即對於
    同屬私經濟行政之「行政私法」行為所生之爭議，以雙方當事人是否已進入訂約
    程序，而決定應循行政爭訟或民事訴訟程序謀求救濟之司法實務之看法一致。準
    此，關於政府採購法相關爭議之性質，若為訂約前之爭議者，則屬公法事件，應
    循行政爭訟程序謀求救濟，至於訂約後所生之爭議，因其性質係機關立於私法主
    體地位所從事之私法行為，屬私權爭議範疇，自不得依行政爭訟程序請求救濟。
    經查，本件抗告人主張因相對人另為招標公告，其原訂契約將因相對人重複招標
    而有不能實現或甚難實現之虞，且將因之發生重大損害云云，是其顯因採購契約
    成立後履約問題所生之爭議，應屬私權糾紛而非公法爭議，至為灼然，即無依行
    政訴訟法第二百九十八條第一項、第二項聲請假處分之餘地。再者，抗告人代理
    人蔡俊賢亦到庭述稱：（將來欲提起之本案訴訟類型）為對相對人代表人提起損
    害賠償之訴云云，則本件假處分目的並非為保全聲請人對相對人之公法上之權利
    ，且其本案訴訟，亦非與相對人之公法上法律關係涉訟，因而為駁回抗告人假處
    分聲請之裁定。
三、按「公法上之權利因現狀變更，有不能實現或甚難實現之虞者，為保全強制執行
    ，得聲請假處分。於爭執之公法上法律關係，為防止發生重大之損害或避免急迫
    之危險而有必要時，得聲請為定暫時狀態之處分。」行政訴訟法第二百九十八條
    第一項、第二項定有明文。是聲請一般假處分之要件須有「欲保全之公法上之權
    利」存在；聲請定暫時狀態之假處分，則須有「爭執之公法上法律關係」為要件
    。原裁定依上開規定及說明，尚無違背法令。抗告意旨以抗告人所聲請暫停招標
    之四件工程，尚未訂立契約，依司法院釋字第五四○號解釋及「雙階理論」，均
    屬契約訂立前之公法上爭議，而非私法上爭議，據以指摘原裁定有不適用法規或
    適用不當之違背法令，聲明廢棄。惟查本件抗告人聲請假處分所依據之本訴訴訟
    標的之權利為其與相對人於九十三年二月十日所簽訂之編號第00000000
    號「六龜遊客中心展示空間暨週遭環境改善工程規劃設計及監造」工程，而非上
    開抗告人聲請暫停之四件招標工程，則是否屬公法上權利之爭執，自應以抗告人
    與相對人於九十二年二月十日所簽訂之編號第00000000號工程為準，而
    非以上開聲請暫停之四件招標工程為準，原裁定尚無不適用法規或適用不當之違
    背法令。從而本件抗告意旨核無理由，應予駁回。
四、依行政訴訟法第一百零四條、民事訴訟法第九十五條、第七十八條，裁定如主文
    。
中　　華　　民　　國　　九十三　　　年　　　五　　　　月　　二十六　　　日
                    最 高 行 政 法 院  第 四 庭
                                審 判 長 法  官　　　徐　樹　海
                                         法  官      鄭  淑  貞
                                         法  官　　　高　啟　燦
                                         法  官　　　吳　錦　龍
                                         法  官　　　林　茂　權
右  正  本  證  明  與  原  本  無  異
　　　　　　　　　　　　　　　　　　　　 法院書記官　張  雅  琴
中　　華　　民　　國　　九十三　　　年　　　五　　　　月　　二十六　　　日
